【裁判字號】    95,再易,43
【裁判日期】    950626
【裁判案由】    履行協議
【裁判全文】
臺灣高等法院臺中分院民事判決  95年度再易字第43號
再審原告  乙○○
          甲○○
再審被告  丙○○
上列當事人間履行協議事件，再審原告對於民國95年3月7日本院
95年度上易字第30號第二審確定判決，提起再審之訴，本院判決
如下：
    主  文
再審之訴駁回。
再審訴訟費用由再審原告連帶負擔。
    事實及理由
一、再審原告主張：兩造在台中縣大雅鄉公所調解委員會，成立
    調解，其調解書之內容，應視為再審原告受再審被告之委託
    處理渠等間土地移轉事宜，而調解書第一條約定，再審原告
    將土地應有部分移轉與再審被告時，將以新台幣（下同）4
    萬元，作為對再審原告之善意回饋，本院95年度上易字第30
    號確定判決（下稱原確定判決）竟以證人劉美芳所為證述：
    4萬元係給付與5人，每人為8000元等語，證人劉美芳該證詞
    與其所製作之調解書內容顯有予盾。而調解書第二條之意旨
    ，應係再審被告委任再審原告辦理其餘繼承人之繼承及移轉
    事宜，再審原告無法完成再審被告所委任之事項時，並未向
    再審被告索取報酬，惟再審被告竟提存應給付之報酬4萬元
    ，呈現再審原告受領報酬，而負有完成其委任事務之義務。
    再審被告怠於行使權利，已罹於時效，再審原告基於倫理及
    情誼，而願將所有坐落台中縣大雅鄉○○段1366地號面積
    1048平方公尺土地所有權應有部分移轉登記予再審被告，並
    協助再審被告與其餘之繼承人李妙宜、李苗芬、李妙珠溝通
    處理，詎再審被告竟曲解兩造所成立調解書內容之真意，請
    求再審原告賠償42萬9680元本息，將可歸責於他方當事人之
    事由所生損害轉嫁於給付不能之一方當事人負擔，有失公平
    正義之原則，原確定判決，竟准再審被告之請求，其認事用
    法，顯有錯誤等情，爰依民事訴訟法第四百九十六條第一項
    第一款、第十款、第十三款規定，求為將原確定判決廢棄之
    判決。
二、按民事訴訟法第四百九十六條第一項第一款所謂適用法規顯
    有錯誤，係指確定判決違背法規或現存判例、解釋者而言。
    查，原確定判決係以：再審原告乙○○等人之父李次郎於民
    國（下同）57年10月1日將其所有坐落台中縣大雅鄉○○段
    1366地號面積1048平方公尺土地（重劃前為上員林段148地
    號）應有部分6分之1，以6000元賣予再審被告，立約日付清
    價款，李次郎亦將出賣土地，點交予再審被告使用、收益迄
    今，惟未為所有權移轉登記。而李次郎於77年8月27日去世
    。李次郎之繼承人即再審原告乙○○、甲○○及訴外人陳李
    妙宜、李苗芬、李妙珠等人依法負有共同將其被繼承人李次
    郎出售之坐落台中縣大雅鄉○○段1366地號面積1048平方公
    尺土地所有權應有部分6分之1移轉登記予再審被告之義務。
    雖出賣起迄92年12月30日再審被告聲請調解時，已歷35年，
    其所有權移轉登記請求權早罹於時效而消滅。惟再審原告未
    為時效抗辯，仍承認其父出賣系爭土地之事實，與再審被告
    成立調解，同意於再審被告支付產權過戶費用4萬元時，將
    所有繼承人過戶所需之印鑑證明、戶籍謄本、除戶謄本等資
    料交付再審被告辦理系爭土地之所有權移轉登記，有調解書
    附卷可稽，並經證人即台中縣大雅鄉調解委員會調解主席張
    清木、委員張榮欽、劉美芳證述調解當時，再審原告承諾負
    責拿陳李妙宜、李苗芬、李妙珠3人之文件給再審被告辦理
    移轉登記屬實，即已拋棄時效利益，且上開調解書之參加調
    解人雖僅再審原告，其餘繼承人陳李妙宜、李苗芬、李妙珠
    非契約當事人，不受調解內容之拘束，亦無履行協議之義務
    ，惟於調解時，再審原告表示係負責備妥包括陳李妙宜、李
    苗芬、李妙珠在內之印鑑證明及其他過戶之必要文件，以利
    辦理過戶，因此，再審原告依調解書之內容，即負有提出陳
    李妙宜、李苗芬、李妙珠之印鑑證明等過戶必要文件，並於
    辦理繼承登記後，將繼承之系爭土地全部辦理移轉登記給再
    審被告之義務，此課於再審原告之義務，乃兩造當事人之真
    意，至於再審原告是否經陳李妙宜、李苗芬、李妙珠之授權
    ，乃其內部關係，並不影響再審原告負責備妥包括陳李妙宜
    、李苗芬、李妙珠在內之印鑑證明及其他過戶之必要文件，
    以利辦理過戶之義務，而再審原告既無法提出，即應負債務
    不履行責任，再審被告依民法第二百二十六條第一項規定，
    請求再審原告賠償再審被告未能取得陳李妙宜、李苗芬、李
    妙珠系爭土地各應有部份30分之1所有權之相當於地價之損
    害42萬9680元，為有理由，而為再審被告勝訴之判決，經核
    尚無不合，並未違背法規、判例、解釋，自無適用法規顯有
    錯誤之情形。至原確定判決解釋調解書內容之真意，係以證
    人調解委員會主席張清木、委員張榮欽、劉美芳證述調解當
    時，再審原告承諾負責拿陳李妙宜、李苗芬、李妙珠3人之
    文件給再審被告辦理移轉登記等情，認定再審原告依調解書
    之內容，即負有提出陳李妙宜、李苗芬、李妙珠之印鑑證明
    等過戶必要文件，並於辦理繼承登記後，將繼承之系爭土地
    全部辦理移轉登記給再審被告之義務，此課於再審原告之義
    務，要屬認定事實當否之問題。又適用法規顯有錯誤，並不
    包括認定事實錯誤、取捨證據失當及判決不備理由之情形在
    內。再審原告以原確定判決有民事訴訟法第四百九十六條第
    一項第一款適用法規顯有錯誤之情形，不足採取。
三、次按證人就為判決基礎之證言為虛偽陳述者，固得依民事訴
    訟法第四百九十六條第一項第十款之規定，以再審之訴對於
    確定終局判決聲明不服；惟依同條第二項規定，以證人受宣
    告有罪之判決已確定或因證據不足以外之理由，而不能為有
    罪之確定判決，始得提起再審之訴。本件再審原告以證人劉
    美芳之證詞與其所製作之調解書內容顯有予盾，認其證言不
    實在等語，惟查，證人劉美芳並無涉有偽證經起訴或判決有
    罪確定之情事，是再審原告以此提起本件再審之訴，亦顯無
    理由。又，再審原告引用民事訴訟法第四百九十六條第一項
    第十三款提起本件再審之訴，並未敘明其發見未經斟酌之證
    物，並提出證據供法院斟酌，其以該款提起再審之訴，即於
    法未合。
四、綜上所述，再審原告主張原確定判決，有民事訴訟法第四百
    九十六條第一款、第十款、第十三款規定之事由，提起再審
    ，顯無理由，爰不經言詞辯論，以判決駁回之。
據上論結，本件再審之訴為無理由，依民事訴訟法第五百零二條
第二項、第八十五條第二項，判決如主文。
中    華    民    國    95    年    6     月    26    日
                      民事第一庭審判長法  官  吳火川
                                      法  官  陳繼先
                                      法  官  饒鴻鵬
以上正本係照原本作成。
不得上訴。
                                      書記官  陳如慧
中    華    民    國    95    年    7     月    3     日
                                                      Ｈ


司法院資訊處製作；財團法人民間司法改革基金會備份。
